臺北高等行政法院判決
　　　　　　　　　　　　　　　　　　 94年度簡字第00033號
原　　　告　甲○○
被　　　告　臺北市政府
代　表　人　乙○○（市長）
上列當事人間因就業服務法事件，原告不服中華民國93年11月18
日勞訴字第0930040838號訴願決定，提起行政訴訟。本院判決如
下：
　　主  文
原告之訴駁回。
訴訟費用由原告負擔。
　　事實及理由
一、原告主張：
    原告先父於住院期間自己付款聘僱1名自稱為原住民之婦女
    （實乃印尼籍外勞PARINAH MARGARETA，下稱P君），並非由
    原告聘僱支付薪資。被告所屬警察局內湖分局於93年6月11
    日對原告製作調查筆錄時，做不實之記錄如下，問：你們是
    在哪裡聘僱P君？答：先父在醫院聘僱的。筆錄卻紀錄：是
    原告所聘僱的。問：你們支付P君多少錢？答：17,000元。
    筆錄卻記錄：原告支付薪資予P君。是以該筆錄令原告難以
    信服；又政府法令宣導不夠即羅織原告入罪云云。
    聲明：訴願決定及原處分均撤銷。訴訟費用由被告負擔。
二、被告辯稱：
    (一)被告所屬台北市政府警察局內湖分局於93年6月11日對原
      告所作之偵訊筆錄中，原告自承於92年5月或6月間開始僱
      用外國人P君照顧陳慮即原告之先父，照顧期間P君都與陳
      慮一起住在1樓，並應允每月給P君薪資17,000元，2個月
      薪資都付給P君。另P君之筆錄略以，於93年4至6月替雇主
      ，即原告在中興醫院照顧阿公即陳慮，阿公出院後回太原
      路居住，P君就在太原路居住照顧阿公，每月薪資17,000
      元，薪資是原告給P君。是以P君既已受原告之指揮於一定
      之工作地點內工作，而原告亦允諾給予其報酬，是原告與
      P 君間顯已成立僱傭關係。依司法院釋字第275號解釋，
      即應受罰。因此原告之行為已該當就業服務法第57條第1
      款之要件。
    (二)又原告稱該偵訊筆錄內容與事實未合，惟系爭偵訊筆錄係
      警局依法定調查程序而為，該筆錄末已載明經由原告親閱
      後確認無訛始行簽名，並經原告簽名捺印，原告未舉事證
      即空言否認該偵訊筆錄之真實性，並無理由及依據。
    (三)就業服務法於81年制定公布時，即將聘僱未經許可、許可
      失效或他人所聘僱之外國人，明文規定為禁止規範，況不
      知法律亦尚難據為免責之事由，應無法以政策不當、法令
      宣導不週等主張免罰等語。
    聲明：駁回原告之訴。訴訟費用由原告負擔。
三、按為保障國民工作權，聘僱外國人工作，不得妨礙本國人之
    就業機會、勞動條件、國民經濟發展及社會安定；雇主聘僱
    外國人不得有下列情事：一、聘僱未經許可、許可失效或他
    人所申請聘僱之外國人；違反第57條第1款規定者，處新台
    幣15萬元以上75萬元以下罰鍰，就業服務法第42條、第57條
    第1款及第63條第1項各定有明文。
四、本件原告主張P君為陳慮而非原告所聘僱，且筆錄記載與事
    實不符云云，惟其主張為被告所否認。被告則稱原告93年6
    月11日於被告所屬台北市政府警察局內湖分局所作之偵訊筆
    錄中自承，其於92年5月或6月間開始僱用P君照顧陳慮，且
    該筆錄末已載明經由原告親閱後確認無訛始行簽名，並經原
    告簽名捺印，原告未舉事證即空言否認該偵訊筆錄之真實性
    ，並無理由及依據等語。卷查原告於前開筆錄中自承，其於
    92年5 月或6月間開始僱用P君照顧陳慮，照顧期間P君都與
    陳慮一起住在1樓，並應允每月給P君薪資17,000元，2個月
    薪資都付給P君等語；另P君之筆錄略以，於92年4月至6月替
    原告在中興醫院照顧陳慮，出院後回太原路居住，P君就在
    太原路居住照顧陳慮，每月薪資17,000元，薪資是原告給P
    君等語，有該等筆錄影本附被告原處分卷可稽。是以P君既
    已受原告之指揮於一定之工作地點內工作，而原告亦允諾給
    予其報酬，則原告與P君間依約已成立僱傭關係。原告主張
    其非p君之真正雇主云云，尚不足採。
五、次按人民違反法律上之義務而應受行政罰之行為，法律無特
    別規定時雖不以出於故意為必要，仍須以過失為其責任條件
    。但應受行政罰之行為，僅須違反禁止規定或作為義務，而
    不以發生損害或危險為其要件者，推定為有過失，於行為人
    不能舉證證明自己無過失時，即應受處罰。司法院大法官會
    議釋字第275號著有解釋。經查，就業服務法第57條第1款明
    文禁止雇主非法聘僱未經許可、許可失效或他人所申請聘僱
    之外國人從事工作，旨在保障國民工作權、維持社會秩序，
    避免妨礙本國人之就業機會、勞動條件、國民經濟發展及社
    會安定，故就業服務法對於聘僱外國人從事工作，係採「申
    請許可制」，此揆諸該法第43條之規定即明。是以原告未依
    就業服務法之規定申請許可，即聘僱p君從事工作，已違反
    法律上義務，而原告並未舉證證明自己無過失，亦不得以其
    不知法律而執為違法行為免罰之依據。綜上以觀，原告主張
    本件係因政府法令宣導不夠所致云云，核屬卸責之詞，亦不
    足採。
六、從而，被告以原告聘僱許可失效之外勞P君為由，處以15萬
    元之罰鍰，於法並無違誤。訴願決定遞予維持，亦無不合。
    原告徒執前詞，訴請撤銷，為無理由，應予駁回。
據上論結，本件原告之訴為無理由，依行政訴訟法第236條、第
233條第1項、第98條第3項前段，判決如主文。
中　　華　　民　　國　　94　　年　 　4　　月　 29  　 日
                  　　　　 第二庭　法　官  蕭忠仁
上為正本係照原本作成。
本件以訴訟事件所涉及之法律見解具有原則性者為限，始得於本
判決送達後20日內向本院提出上訴狀並表明上訴理由，如已於本
判決宣示後送達前提起上訴者，應於判決送達後20日內補具上訴
理由（均按他造人數附繕本），且經最高行政法院許可後方得上
訴。
中　　華　　民　　國　　94　　年　 　4　　月　 29  　 日
 　　  　　　　　　　   　　　     書記官  蕭純純
